臺灣臺南地方法院民事裁定  
111年度親字第39號
原      告  王鳴宏
訴訟代理人  裘佩恩律師
            蘇泓達律師
            莊佳蓉律師
            戴  龍律師
被      告  陳菁菁
上列當事人間請求確認親子關係不存在事件，本院裁定如下：
    主    文
兩造應於民國111年10月25日前往法務部調查局接受並完成手足
血緣鑑定。
    理    由
一、按家事訴訟事件，除本法別有規定者外，準用民事訴訟法之
    規定，家事事件法第51條亦有明文規定。而依民事訴訟法第
    288條規定，法院不能依當事人聲明之證據而得心證，或因
    其他情形認為必要時，得依職權調查證據；故爾，為真實血
    緣之發現，法院自應依職權為相當之調查，不能因他方當事
    人之不配合檢驗，而使主張親子關係存在（或不存在）之當
    事人受不利之判決。倘此親子血緣鑑定之勘驗方法，對親子
    關係之判定有其科學之依據及可信度，自屬主張親子關係存
    在（或不存在）者，重要且正當之證據方法。然為此親子血
    緣鑑定必須他造本身參與始可，如需他造之血液等，亦即勘
    驗之標的物存在於他造本身，而他造拒絕提出時，雖法院不
    得強令為之，惟依民事訴訟法第367條準用同法第343條、第
    345條第1項規定，法院得以裁定命他造提出該應受勘驗之標
    的物，其若無正當理由不從提出之命者，法院得審酌情形認
    一方關於該勘驗標的物之主張或依該勘驗標的物應證之事實
    為真實，即受訴法院得依此對該阻撓勘驗之當事人課以不利
    益（最高法院91年度台上字第2366號判決意旨可資參照）。
    再當事人一造聲明為血緣鑑定，如就其主張之事實已為相當
    之證明，法院因認其聲明為正當，而命為血緣鑑定時，他造
    縱不負舉證責任，亦有協力之義務，倘無正當理由而拒絕，
    法院自得以之為全辯論意旨之一部分，於斟酌其他相關事證
    後，為該他造不利之判斷（最高法院100年度台上字第1034
    號判決意旨參照）。
二、查本件原告主張被告與原告之母親即被繼承人王盞間親子關
    係不存在等語，經本院電詢被告配合血緣鑑定之意願時，被
    告並未否認原告之主張，僅表示因工作請假很麻煩，無意願
    配合鑑定等語，堪認已有事實足以懷疑被告與被繼承人王盞
    間並無親子血緣關係。又本院認為釐清被告及被繼承人王盞
    間之血緣關係，兩造間之手足血緣鑑定即為應證事實之重要
    證據，揆諸前開規定，自有限期命兩造接受手足血緣鑑定之
    必要，為此爰裁定命兩造應至法務部調查局接受並完成手足
    血緣鑑定。
三、又若被告無正當理由拒絕配合接受手足血緣鑑定，依家事事
    件法第51條準用民事訴訟法第367條，再準用第345第1項之
    規定，本院得審酌情形認原告之主張為真實，附此敘明。
四、爰裁定如主文。
中　　華　　民　　國　　111 　年　　10　　月　　 6　　日
                      家事法庭  法  官　葉惠玲   
以上正本係照原本作成
本裁定為訴訟程序進行中所為之裁定，不得抗告。
中　　華　　民　　國　　111 　年　　10　　月　　6 　　日
                                書記官　陳玉芬